【裁判字號】    89,易緝,6
【裁判日期】    890303
【裁判案由】    妨害自由
【裁判全文】
臺灣桃園地方法院刑事判決                            八十九年度易緝字第六號
    公  訴  人  臺灣桃園地方法院檢察署檢察官
    被      告  甲○○
右列被告因妨害自由案件，經檢察官提起公訴（八十七年度偵字第一四五五一號），
本院判決如左：
        主  文
甲○○共同意圖為自己不法之所有，以恐嚇使人將本人之物交付，未遂，處有期徒刑
伍月。
        事  實
一、甲○○與賴安居及尤俊昇 (以上二人均已審結) 等三人，共同基於意圖為自己不
    法之所有之犯意聯絡，於民國八十七年九月二十六日下午四時許，前往桃園縣八
    德市○○路三二三號，乙○○所經營之菖偉企業有限公司，以乙○○曾向警方檢
    舉賴安居施用毒品以致賴某遭警查獲為由，共同向乙○○恐嚇須交付新台幣 (下
    同) 二十萬元作為賠償，並先由賴安居向乙○○威嚇稱：若不給錢就把人押走等
    語，尤俊昇續向乙○○威嚇說：其是通緝犯，不怕乙○○報警等語，並持電風扇
    作勢要丟乙○○之未婚妻吳雅玲之脅迫方式，使乙○○心生畏懼而答應先給付五
    萬元，賴安居並要求乙○○於同日下午五時將該筆款項交付後，三人才先行離去
    。迄同日下午五時三十分許，賴安居、甲○○、尤俊昇等三人復前往上開地點，
    正欲向乙○○取款時，即為警當埸查獲，始未得逞。
二、案經桃園縣警察局移送臺灣桃園地方法院檢察署檢察官偵查起訴。
        理  由
一、訊據被告甲○○固不否認有於前揭時、地與賴安居、尤俊昇等人向被害人乙○○
    索討二十萬元之事實，惟矢口否認恐嚇取財犯行，辯稱：伊並無出言恐嚇，僅謂
    欠人家錢，多少還一點，尤俊昇係因當時天氣熱，欲拿電風扇來吹云云。惟查：
    右揭事實，業據被害人乙○○指述歷歷，並經在埸證人即被害人乙○○之未婚妻
    吳雅玲證述明確，又共同被告賴安居於警訊及審理中均自承借錢給被害人乙○○
    並沒有簽立借據或證明等語及於偵查中自承與被害人乙○○僅認識但不熟等語 (
    見偵查卷宗第六十二頁反面) ，則被告賴安居豈有在無任何憑據及擔保物之情況
    下即輕易地將二十萬元之鉅款交付予不熟識之被害人之理？況且被告賴安居又辯
    稱典當自己之車子借錢予被害人云云，亦顯與常理有違。至於證人何晉泉於偵查
    中固曾證稱：「印象中向他 (指被告賴安居) 拿錢者住省桃附近收廢鐵的，我只
    知他 (指被害人乙○○) 是吳中繼的舅子，」等語，然於本院審理時則證稱：伊
    雖曾與賴安居前去典當車子，但不知賴安居將錢借給誰等語 (見本院八十八年一
    月十八日訊問筆錄) ，且被告賴安居亦自承證人何晉泉並未看見伊拿錢給被害人
    乙○○等語 (見本院八十八年二月四日訊問筆錄) ，是尚難僅憑證人何晉泉之推
    測或傳聞證據，即認定被害人有向被告借款二十萬元之事實。又被告等人至被害
    人乙○○之住處豈有未經主人即被害人之同意即擅自拿取電風扇來使用之理？且
    被害人於事後報警處理，所指遭恐嚇一節，應堪採信。被告等所辯未有恐嚇取財
    犯行云云，無非係卸責之詞，不足採信，事證明確，被告等犯行均洵堪認定。
二、核被告甲○○所為，係犯刑法第三百四十六條第三項、第一項之恐嚇取財未遂罪
    。又本院認單憑證人何晉泉之證詞及依前揭理由一之說明，均尚不足證明被害人
    乙○○確曾向被告賴安居借貸二十萬元，是公訴意旨以被害人與被告間確有上開
    借貸債務存在，而認被告等之行為應依刑法第三百零四條第二項、第一項之強制
    未遂罪處斷，尚有未洽，惟起訴事實相同，爰依法變更起訴法條，併予敘明。被
    告等人之犯行既屬未遂，爰依刑法第二十六條前段之規定減輕其刑。被告甲○○
    與賴安居、尤俊昇等人間有犯意之聯絡及行為之分擔，均為共同正犯。爰審酌被
    告甲○○犯罪之動機、目的、手段，犯罪時所受之刺激及其品性、生活狀況、智
    識程度、恐嚇取財之金額、參與犯罪程度之輕重、犯罪所生之損害，及犯罪後態
    度等一切情狀，量處如主文所示之刑。
據上論斷，應依刑事訴訟法第二百九十九條第一項前段、第三百條、刑法第二十八條
、第三百四十六條第三項、第一項、第二十六條前段、罰金罰鍰提高標準條例第一條
前段，判決如主文。
本案經檢察官何祖舜到庭執行職務。
中      華      民      國    八十九    年      三      月      三      日
                                臺灣桃園地方法院刑事第一庭
                                      法  官   黃  漢  權
右正本證明與原本無異。
如不服本判決，應於判決送達後十日內向本院提出上訴狀( 應附繕本 )，上訴於
臺灣高等法院。
                                      書記官  高  明  言
中      華      民      國    八十九    年      三      月      六      日
附論罪科刑依據之法條：
刑法第三百四十六第三項、第一項。
意圖為自己或第三人不法之所有，以恐嚇使人將本人或第三人之物交付者，處六月以
上五年以下有期徒刑，得併科一千元以下罰金。
前二項之未遂犯，罰之。


司法院資訊處製作；財團法人民間司法改革基金會備份。
